行　政　法　院　裁　定　　　　　　　　　　　　　　　　八十八年度裁字第四號
　　原　　　告　甲○○
　　訴訟代理人　乙　○
　　被　　　告　臺北市稅捐稽徵處
右當事人間因房屋稅事件，原告不服財政部中華民國八十七年十月九日台財訴字第八
七○二七一八九一號再訴願決定，提起行政訴訟。本院裁定如左︰
　　主  文
原告之訴駁回。
　　理  由
按行政訴訟之提起，以有官署之行政處分存在為前提，若官署之處分已因訴願之結果
而撤銷，則此項前提要件即不存在，遽行提起行政訴訟，本院自屬無從受理。本院六
十年裁字第四十九號著有判例。本件原告於八十六年二月十四日以房屋使用情形變更
申請書向被告所屬大安分處申請其所有台北市○○○路○段一二六巷一號地下樓之四
十一房屋原供營業使用，因建物發生火災毀損使用，請於八十六年三月十五日上午派
員勘查，請求准予更正房屋稅。經該分處派員赴現場勘查，認系爭房屋毀損面積占整
棟面積未及三成，不符合房屋稅條例第十五條第一項第七款、第二項第四款免徵、減
徵之規定，乃以八十六年三月二十日北市稽大安（乙）字第一二二八八號函復否准所
請，並針對原告迄未繳納系爭房屋八十一年至八十五年度之房屋稅，於八十六年三月
十四日重行發單補徵（繳納期間自八十六年三月十五日至八十六年四月十四日），原
告對上開八十六年三月二十日北市稽大安（乙）字第一二二八八號函及發單補徵八十
一年至八十五年度房屋稅仍有疑義，於八十六年四月二十二日將補徵房屋稅稅單退還
大安分處，並主張解釋房屋稅第十五條第二項第四款規定，不宜拘泥文義，系爭房屋
共有十二層樓，二樓火災悶燒數小時，支撐樑柱水泥疏鬆，倘遇地震或其他災害，整
棟大樓即有垮塌之疑慮，又其攤位為地下樓第八十三號，面積為二坪，而大安分處卻
以第四十一號建物，面積六坪課稅，課稅標的物有誤，況其八十二年度以前房屋稅均
已繳納云云，再度向被告所屬大安分處申請更正，經該分處以八十六年五月九日北市
稽大安（乙）字第一八九○三號函復略以，「依台北市大安地政事務所函復台端所有
台北市○○○路○段一二六巷一號地下樓之四十一與本分處核稅資料相同，且經現場
勘查毀損面積占整棟面積未及三成，不符減免規定，又台端尚欠繳八十一年至八十五
年房屋稅及八十四年地價稅合計五、七七三元，若已繳納，請檢附繳納收執聯影本俾
憑銷號。」嗣經大安分處查明系爭八十一年至八十五年度房屋稅於繳納期間（自八十
六年三月十五日至八十六年四月十四日）屆滿三十日後仍未繳納，系爭處分已屬確定
，乃移送法院強制執行。惟原告向法院陳明系爭房屋已遭火災不堪使用，經台灣台北
地方法院財務法庭八十六年八月二十六日北院瑞財執滯賦一○四四七、一○四五一字
第一一六四九九號函通知大安分處查明是否課徵有誤，經大安分處分別以八十六年九
月二十六日北市稽大安（乙）字第四七六六五號、八十六年十月二十七日北市稽大安
（乙）字第五三二二○號函復原告並副知台灣台北地方法院財務法庭略以：「．．．
台端．．．聲稱已遭火災不堪使用應予免課房屋稅乙節，查未發現有台端報備申請，
請檢附有關資料俾憑參辦，．．．」「．．．本分處分別於八十六年三月二十日及八
十六年五月九日依一二二八八及一八九○三號函復台端『經現場勘查毀損面積占整棟
面積未及三成，不符減免規定』在案，尚欠八十一至八十五年房屋稅及八十四年地價
（稅）仍應繳納。．．．」原告不服，主張依房屋稅條例第十八條規定，納稅義務人
逾期未繳納應納稅款者，應於逾三十日即移送法院，是本件五年後始將五年前應收稅
款，移送法院執行，於法不合，又系爭房屋於八十五年十一月十二日發生火災，原告
依法申請停止課稅，大安分處不正確適用稅法，進而向原告一次追繳五年，且每年課
以雙倍房屋稅，原告遂將全部繳款書退還並拒絕繳納稅款。另系爭房屋為十二層樓，
火警時二樓全燬，並波及三樓，因內部悶燒過久，熱度將玻璃窗融爆，支撐房屋之水
泥樑柱嚴重受損，輕微地震恐將垮塌，應符合房屋稅條例第十五條第七款免徵房屋稅
規定云云，提起訴願，經台北市政府訴願決定以查上開函復內容除請原告提供免徵房
屋稅之相關資料供核外，另係就台灣台北地方法院財務法庭請台北市稅捐稽徵處查明
事項，再次重申該處之課徵並無錯誤，均為單純之觀念通知，並不因而生法律上之具
體效果，自難謂係對原告所為之行政處分，原告對之提起訴願，自非法之所許為由，
遂駁回其訴願。原告不服，提起再訴願，再訴願決定以查訴願決定以台北市稅捐稽徵
處大安分處八十六年九月二十六日北市稽大安（乙）字第四七六六五號及八十六年十
月二十七日北市稽大安（乙）字第五三二二○號函復內容為單純之觀念通知，並不因
而生法律上之具體效果，自難謂係對原告所為之行政處分，固非無見。惟查依房屋稅
條例第十五條規定申請減免房屋稅及補徵原告八十一年至八十五年度之房屋稅核屬二
事，對於否准減免房屋稅事件如有不服，依訴願法規定，直接提起訴願，而對於補徵
八十一年至八十五年度房屋稅事件如有不服，依據稅捐稽徵法第三十五條規定應先經
復查程序，二者情形各別，自應適用不同法定程序。本件原告因所有房屋遭火災毀損
，向被告所屬大安分處申請減免房屋稅，案經該分處派員實地勘查結果，毀損面積未
及整棟面積三成而否准所請，另發現原告系爭房屋八十一年至八十五年度房屋稅尚未
繳納，乃據以發單補徵。原告不服，於八十六年四月二十二日將補徵房屋稅稅單退還
，並主張解釋房屋稅第十五條第二項第四款規定，不宜拘泥文義，觀其旨趣，顯有對
補徵房屋稅及否准減免房屋稅不服之意，依上開說明，不服補徵八十一年至八十五年
度房屋稅事件，台北市稅捐稽徵處應依稅捐稽徵法第三十五條規定作成復查決定，而
不服減免房屋稅事件，須逕移訴願機關受理訴願，被告逕以八十六年五月九日北市稽
大安（乙）字第一八九○三號函復，是否合妥，即非無斟酌之餘地，訴願決定未審究
及此，逕以被告再次重申課徵並無錯誤之函復，認為係單純之觀念通知，並不因而生
法律上之具體效果，而從程序駁回其訴願，亦有未洽，乃將訴願決定及原處分（台北
市稅捐稽徵處大安分處八十六年五月九日北市稽大安（乙）字第一八九○三號函）均
撤銷，由原處分機關另為適法之處分。則被告之原處分既經財政部再訴願決定予以撤
銷，在被告重行查核另為處分之前，並無行政處分之存在，則原告提起本件訴訟，即
屬欠缺訴之前提要件，自非本院所得受理審判。其起訴為不合法，應予駁回。
據上論結，本件原告之訴為不合法，爰依行政訴訟法第十四條第一項，裁定如主文。
中    華    民    國     八十八      年      一      月       七        日
                    行 政 法 院 第 三 庭
                                審 判 長 評  事      曾  隆  興
                                         評  事      吳  錦  龍
                                         評  事      趙  永  康
                                         評  事      蔡  進  田
                                         評  事      鄭  淑  貞
右  正  本  證  明  與  原  本  無  異
                                         法院書記官  阮  桂  芬
中    華    民    國     八十八      年      一      月       七        日
